臺灣高等法院刑事判決
111年度侵上訴字第55號
上  訴  人  
即  被  告  黃冠群


選任辯護人  陳志祥律師
            廖偉真律師
上列上訴人即被告因妨害性自主案件，不服臺灣士林地方法院11
0年度侵訴字第38號，中華民國110年12月23日第一審判決（起訴
案號：臺灣士林地方檢察署110年度偵字第5334號），提起上訴
，本院判決如下：
    主  文
原判決撤銷。
乙○○犯強制猥褻罪，處有期徒刑壹年陸月。
    事  實
一、乙○○與代號AWOOO-A110032號之成年女子（真實姓名、年籍
    均詳卷，下稱甲 ）係同事。乙○○於民國110年1月26日17時
    許邀約甲 共同餐敘，於餐敘時向甲 稱：妳有流浪命，預估
    妳會生一場大病，妳跟男友之後會不合，我之前幫很多同事
    、分隊長處理過，之後同事都變得很順遂，到我家就跟妳講
    怎麼處理等語，甲 方遂於同日19時許，與乙○○一同返回乙○
    ○位於臺北市○○區○○街00號4樓頂樓加蓋之房間。經甲 詢問
    乙○○如何處理，乙○○竟基於強制猥褻之犯意，作勢於紅包袋
    內供有紙娃娃之桌前跪拜該娃娃，再對甲 稱解決方法只有
    一個，因甲 與男友有進行房事導致甲  的氣場很亂、很髒
    ，並自稱身上有正能量，要求甲 脫去全身衣物，以接觸及
    塗抹乳液等方式，將正能量灌輸至甲 身體。甲 拒絕並哭泣
    後，乙○○稱若甲 不從，會如同之前原本答應後來反悔未做
    之同事般生一場大病等語恐嚇甲 ，仍經甲 拒絕。乙○○嗣又
    跪在紙娃娃前，再返回對甲 稱可僅脫去其內衣及內褲，連
    身洋裝可穿著之折衷方式碰觸，甲  予以拒絕。乙○○再告以
    先前曾有人未做日後即生病、出車禍等後果恐嚇甲 ，甲 仍
    然拒絕。乙○○竟不顧甲 之明示拒絕，抱住甲 ，並稱此事均
    屬正常，要甲 把其當成大哥看待，經甲 表示拒絕、想離開
    等語，乙○○施力將甲 拉至床邊使其躺在床上，將甲 之肩膀
    壓住，以此強暴方式將甲 固定在床上，以一隻手來回撫摸
    甲 之小腿、大腿、胸部、陰部等部位，另一隻手則抓住甲 
    之右手腕。甲 仍持續哭泣、坐起欲離開，並向乙○○表示拒
    絕，乙○○又以相同理由告知甲 後果，並要求甲 不要亂動，
    不然會傷了甲 等語恐嚇甲 ，甲 仍表示拒絕、離開之意，
    乙○○復以手抓住甲 之手腕，並施以更大力道將其壓在床上
    之強暴方式，以手指隔著內褲戳甲 之陰道，以此強暴、恐
    嚇等方式對甲 強制猥褻得逞。嗣甲 於同日20時30分許離開
    乙○○之住處，乙○○復騎車至甲 身旁，要求甲 不能將此事告
    知他人。甲 因不甘受辱，經友人勸告後，報警查悉上情。
二、案經甲 訴由臺北市政府警察局大同分局報告臺灣士林地方
    檢察署檢察官偵查起訴。
    理  由
壹、程序部分
一、告訴人甲 於警詢時所為之陳述，係被告以外之人於審判外
    之陳述，被告乙○○之辯護人爭執上開陳述之證據能力（本院
    卷第103頁），本院審酌甲 已於原審審理中到庭作證，且其
    於原審審理中所述與警詢陳述之內容並無明顯不符，即無刑
    事訴訟法第159條之2、第159條之3所定情形存在，甲 於警
    詢陳述已不具必要性，依刑事訴訟法第159條第1項規定，認
    無證據能力。
二、按被告以外之人於偵查中未經具結所為之陳述，因欠缺「具
    結」，難認檢察官已恪遵法律程序規範，而與刑事訴訟法第
    159條之1第2項之規定有間。細繹之，被告以外之人於偵查
    中，經檢察官非以證人身分傳喚，於取證時，除在法律上有
    不得令其具結之情形者外，亦應依人證之程序命其具結，方
    得作為證據；惟是類被害人、共同被告、共同正犯等被告以
    外之人，在偵查中未經具結之陳述，依通常情形，其信用性
    仍遠高於在警詢等所為之陳述，衡諸其等於警詢等所為之陳
    述，均無須具結，卻於具有「特信性」、「必要性」時，即
    得為證據，則若謂該偵查中未經具結之陳述，一概無證據能
    力，無異反而不如警詢等之陳述，顯然失衡。因此，被告以
    外之人於偵查中未經具結所為之陳述，如與警詢等陳述同具
    有「特信性」、「必要性」時，依「舉輕以明重」原則，本
    於刑事訴訟法第159條之2、第159條之3之同一法理，例外認
    為有證據能力，以彌補法律規定之不足，俾應實務需要，方
    符立法本旨。查告訴人甲 於偵查中係以告訴人之身分所為
    陳述（110年度偵字第5334號卷〈下稱偵卷〉第180至183頁）
    ，未經具結，辯護人亦爭執甲 於偵查中證述之證據能力，
    本院審酌甲 已於原審審理中到庭作證，且其於原審審理中
    所述與偵查中陳述之內容並無明顯不符，即無本於刑事訴訟
    法第159條之2、第159條之3所定同一法理之情形存在，並無
    引用其於偵查中陳述之必要，復亦無其餘傳聞例外之規定可
    資適用，故甲 於偵訊時以告訴人身分所為之陳述，應無證
    據能力。
三、按被告以外之人於偵查中向檢察官所為陳述，除顯有不可信
    之情況者外，得為證據，刑事訴訟法第159條之1第2項定有
    明文。偵查中對被告以外之人（包括證人、鑑定人、告訴人
    、被害人及共同被告等）所為之偵查筆錄，或被告以外之人
    向檢察官所提之書面陳述，性質上均屬傳聞證據。惟現階段
    刑事訴訟法規定檢察官代表國家偵查犯罪、實施公訴，依法
    其有訊問被告、證人及鑑定人之權，證人、鑑定人且須具結
    ，而實務運作時，檢察官偵查中向被告以外之人所取得之陳
    述，原則上均能遵守法律規定，不致違法取供，其可信度極
    高，職是，除反對該項供述得具有證據能力之一方，已釋明
    「顯有不可信之情況」之理由外，不得遽指該偵查中之陳述
    不具證據能力。查證人林家宜、石○○、楊博宇於檢察官偵訊
    時均業經具結後作證，有其等所簽之證人結文在卷可按（偵
    卷第112頁、第115頁、第149頁），證人林家宜、石○○、楊
    博宇於偵查中，係就其等親自見聞之案發後情形為陳述，並
    非傳聞陳述，而證人林家宜等3人均未曾提及檢察官偵訊時
    有不法取證之情形，被告及辯護人亦未釋明上開證人等於偵
    查中之證述有何顯不可信之情況。且上開證人等均經辯護人
    當庭明示不予傳喚其等到庭（原審卷第51頁、本院卷第103
    至104頁），可認被告已經捨棄詰問之權利，雖未於本院審
    理中再傳喚其等到庭作證，仍無侵害被告之詰問權可言，依
    刑事訴訟法第159條之1第2項規定，認均有證據能力，得採
    為裁判之依據。
四、本判決所引用之非供述證據部分，與本案均有關聯性，亦無
    證據證明係實施刑事訴訟程序之公務員以不法方式所取得，
    亦無刑事訴訟法第159條之4顯有不可信之情況與不得作為證
    據之情形，且經本院於審理期日依法進行證據之調查、辯論
    ，依刑事訴訟法第158條之4之反面解釋，應有證據能力。
貳、實體部分
一、訊據被告乙○○固坦承於上揭時間、地點邀請甲 一同餐敘，
    於餐敘後與甲 一同返回其住處等情不諱，惟矢口否認有何
    強制猥褻犯行，辯稱：伊邀請甲 到伊住處是要向她說明為
    何沒有答應幫她做工作上請託的原因，進門後伊準備向甲 
    解釋時，甲 就提到她跟男友的事情，情緒激動並哭泣，伊
    有拍甲 肩膀安慰她，雙手放下時可能有不經意碰到甲  大
    腿，但沒有強制、強暴之事實。伊沒有說要幫甲 身體淨化
    ，是甲 主動問伊宗教相關的事情，伊還跟甲 說是她想太多
    ；當天甲 穿長裙，要將她壓在床上，並以手指隔著內褲插
    入陰道是非常困難的事情，且甲 知道伊家人都在，如果伊
    有對甲 做這些事情，她大叫就一定會有人聽到等語。辯護
    人則為被告辯稱：㈠甲 之指述有下列疑點：1.甲 於110年1
    月28日警詢中有搖頭、手部顫抖等不正常情形，而甲  男友
    於警詢中證稱甲 於案發前有看過身心科，不能排除甲 於案
    發已服用憂鬱症之相關藥物，致其於案發時產生幻覺、幻聽
    之現象，誤認遭被告侵犯。2.依據警方於案發後勘驗被告住
    處照片，未見有甲 指稱之供桌、紙娃娃等物，甲 所稱之紙
    娃娃，係牆上之裝飾娃娃，一望即知為掛飾，並非神明。3.
    觀以被告房間之影片及照片，顯示被告房內可以坐下之地方
    為沙發椅、床上及電腦桌前之木頭椅，被告坐在沙發椅上泡
    茶，為免影響泡茶動線，甲 應是坐在床上，則甲  於原審
    中證稱被告將其拉到床邊並正面環抱等語，即有所疑。又甲
     於案發時係穿連身長裙，長度到小腿肚，衣服並非寬鬆，
    被告豈有可能一隻手捉住甲 手腕，另一隻手穿越有厚度及
    長度之長裙，隔著內褲碰觸陰道，與常情有違。4.依據驗傷
    診斷書所載，甲 身上並無傷痕，已難認被告有何違背甲 意
    願之行為，甲 竟然僅因一個裝在紅包袋內之紙娃娃即嚇傻
    ，因此不敢反抗，實與生活經驗不符合。5.被告帶同甲 上
    樓時，有碰到被告之家人，倘甲 確有遭被告侵犯，大可大
    聲呼叫向被告家人求救，然卻未向外求援，於所述遭被告侵
    犯後，獨自離去，亦與常情不符。㈡本案僅有甲 之單一指述
    ，而證人林家宜、石○○、楊博宇並未在場，對於本案經過均
    係聽聞甲 所述，其等證述為甲 指述範疇，無法補強甲 證
    述之真實性。㈢甲 於案發當日未前往檢驗內褲是否有被告DN
    A，待第二日始前往檢，鑑定出之男性DNA-STR型別均與被告
    不同，自應為被告有利之認定等語。
二、經查：
  ㈠被告與甲 係同事，被告於110年1月26日17時許邀約甲 共同
    餐敘，於19時許餐敘後，2人一同返回被告位於上址房間內
    等情，為被告坦認在卷，且據甲 於原審審理中證述明確（
    原審卷第185至204頁），復有甲 與被告間之LINE對話紀錄
    擷圖1份（109年度偵字第5334號卷〈下稱偵卷〉第34至35頁）
    、監視器錄影畫面擷圖8張（偵卷第49至52頁）、臺北市政
    府警察局大同分局刑案現場勘察報告1份（偵卷第72至76頁
    ）、案發現場照片4張（偵卷第74至76頁）及原審110年10月
    25日就現場監視器影像所為勘驗筆錄暨擷圖24張（原審卷第
    52至53頁、第60至71頁）在卷可稽，此部分事實，首堪認定
    。
  ㈡被告侵害甲 之過程，業據甲 於原審審理中證稱：案發前被
    告有用LINE約伊說有重要的事要說，但沒有說是什麼事，所
    以於110年1月26日17時許被告邀約伊出去吃飯。吃飯時被告
    有講一些關於宗教的話，說伊有流浪命，預估會生一場大病
    ，還說伊和男友之後會不合，問伊想不想處理，並提到他之
    前幫很多同事、分隊長處理過，事後都變得很順遂。伊一直
    問被告要怎麼處理，被告說要去他家才願意跟伊講怎麼處理
    。之後被告載伊到他家，走到最上層的房間，上樓時伊沒看
    到任何人。進入房間後被告開始泡茶並問伊真的想處理嗎？
    伊就開始問他怎麼處理，被告房間內左手邊角落桌上有一個
    紅包袋，裡面有紙娃娃露出頭來，被告就突然跑去那邊跪著
    ，有點像是在拜它。被告拜完之後跟伊說解決的方法只有一
    個，因為他身上有正能量，要伊把全身的衣服脫光，躺在他
    的床上，還要用乳液、用接觸的方式把正能量灌輸到伊的身
    體，並說伊的氣場很亂、很髒，是因為伊和男友有進行房事
    ，要求停止與男友進行房事，每週找他做兩次這件事。伊說
    伊沒辦法，然後就哭，被告就說妳確定嗎？他說有一個同事
    找他，答應他之後卻反悔沒有再找他做這件事，那個同事後
    來就生一場大病，伊還是說沒辦法。之後被告跑回去一樣跪
    在紙娃娃前，又回來說那不然折衷，就是伊穿著衣服，把內
    衣褲脫掉，這樣子觸碰可以嗎？伊還是說沒辦法。他就說妳
    確定嗎？妳不同意的話就會跟之前那些後來沒做的人一樣慘
    ，會生大病或出車禍之類的，伊還是說沒辦法。之後被告就
    站起來抱伊，要伊放輕鬆，說這些事是很正常的，把他當成
    大哥看待，伊就說伊沒辦法、伊想走，但被告不讓伊離開，
    把伊拉到床邊叫伊躺好，那時候伊已經嚇呆了，被告就從伊
    的小腿、開始摸到大腿，然後摸伊的胸部（聲音顫抖），又
    碰觸伊的陰部，又碰伊的屁股，再從大腿摸到小腿，伊中間
    其實有坐起來，說伊沒辦法，被告說你確定嗎，後果要自己
    擔喔，還叫伊不要亂動，不然會傷了伊，所以伊也不敢反抗
    ，伊說伊沒辦法，想要走，被告就有點類似抓伊的手腕，壓
    在床上，伊真的是嚇呆了，所以也沒有反抗，因為伊真的嚇
    傻了，之後被告就說好了（聲音顫抖），伊就說伊想回家，
    就下樓了。整個過程大約3、5分鐘。被告先是把伊拉住，有
    點把伊固定在床上，按壓伊的肩膀，並用一隻手摸伊胸部、
    陰道等處；這次沒有壓的很大力，所以伊有坐起來，但又被
    壓躺下，這次比較用力，被告一手壓住伊的右手腕，一手隔
    著內褲戳伊的陰道。伊下樓過程中沒有看到其他人。伊離開
    之後被告還突然騎車到伊後面拍伊，說這件事不能跟任何人
    講等語（原審卷第186至194頁、第201至202頁）。甲 對於
    為何至被告房間內，及被告以淨化甲 身體為由之手法、告
    以不做之後果恐嚇甲 、以強制力將甲 固定在床上、撫摸甲
     腿部、陰部、胸部等身體部位及以手指隔著甲 內褲戳其陰
    道等構成強制猥褻之主要事實及基本情節，均已證述明確，
    其於原審準備程序中於聽聞被告之辯解後數次於指認室內有
    低頭抱臉、哭泣之反應，於原審審理中到庭作證時亦不時有
    顫抖、哽咽之情（原審卷第48頁、第192至194頁），顯係其
    難以抹滅之記憶，若非親身經歷，實難憑空杜撰此等情節。
    又被告與甲 於案發時為同事關係，被告亦稱其等並無任何
    糾紛或爭執之情（原審卷第252頁），可見被告與甲 或其等
    家人間應無仇隙，衡情甲 應無刻意設詞攀誣被告或羅織被
    告入罪之動機及理由。參以甲 於案發後離開被告房間步行
    至停放機車處，被告曾騎乘機車到場與甲 碰面、對話、伸
    手摸甲 等節，此經原審勘驗現場監視器畫面屬實，製有勘
    驗筆錄暨監視錄影畫面擷圖24張存卷可佐（原審卷第52至53
    頁、第60至71頁），核與甲 證稱被告於案發後刻意騎車至
    其後方要其不要將此事告知他人等舉措相符，均足徵甲 之
    指述有相當之可信性。
　㈢甲  於離開被告住處後，旋即撥打電話聯絡男友石○○，但未
    接通，遂傳送簡訊予男友石○○，請求其與甲 聯絡並盡快回
    家，甲 並撥打電話予友人楊博宇、林家宜，告知此事等節
    ，業據證人即甲 男友石○○於偵查中結證稱：案發當晚甲  
    有跟伊聯繫，但伊不是第一時間接到，伊忙完看到未接訊息
    才回電給甲 ，當時甲 一直哭，但不說發生什麼事，要伊問
    她朋友林家宜，林家宜跟伊說由甲 本人說比較好，所以伊
    就趕到甲 住處，發現甲 躺在床上哭，甲 跟伊說大概的情
    形，細節是甲 情緒比較平穩後才說被告騙她不做法伊會跟
    她分手，而且事業會不順利，一開始被告叫甲 燒金紙，後
    來叫甲 躺在床上，手伸進甲 的身體及私密部位等語（偵卷
    第110頁）；證人楊博宇於偵查中結證稱：案發當晚約8點30
    至40分左右甲 打電話給我，當時伊在上班不方便接電話，
    到了晚上9時伊跟甲 通電話，她在電話中一直哭，說她被同
    事性侵，案發地點在同事家，對方對她上下其手，摸她的胸
    部跟陰部，同事懂一些法術、類似宗教的手段邀她去家裡改
    運，誘騙她脫衣服、對她上下其手等語（偵卷第147頁），
    證人林家宜於偵查中結稱：案發前甲 有跟伊說要跟被告出
    去吃飯談工作的事情，被告說不能讓別人知道。案發當晚甲
     打給伊講了2、30分鐘，電話中甲 一直哭，她說對方將她
    困在家裡不讓她出去。被告對甲 說她氣不好，要幫她淨化
    、要她脫衣服，但甲 不要。後來被告說折衷，就是甲 不要
    脫衣服，被告用手摸甲 的全身，但甲 沒有具體講是身體的
    哪個部位，她叫伊不要跟別人講這件事，說她很害怕。當天
    甲 不想見別人，所以伊也沒有去找她。伊有跟甲 的男友石
    ○○通電話，他就趕回去陪甲 等語（偵卷第113至114頁），
    證人石○○、楊博宇、林家宜所述甲 告知被告對其犯案部分
    ，固屬傳聞供述，然就甲 事發後之反應，係證人等親自聽
    聞、體驗之經歷所為陳述，並非傳聞之詞，且與下列證據互
    核相符，自堪採信為真：
　1.證人楊博宇與甲 間自案發日20時40分許起之對話紀錄（原
    審卷第74至80頁、第94至102頁）：
  　　楊博宇：妳被性侵？他騙你去他家？然後叫妳脫衣服，然
　　　        後？
　　  A   女：跟我講話、拜託
　　  楊博宇：我大概知道怎麼了我快心疼死了操、去驗傷告
　　　        他、要不要陪妳？
　　  （2人進而通話9分4秒後）
　　  A   女：不想動、頭好痛
　　  楊博宇：沒事你媽幹你娘神經病一次吃7顆、妳不要講這
　　　        種雞掰話好嗎...、別人可以不愛妳，妳不能不
　　　        愛自己
　　  A   女：我沒事啦
　　  A   女：有這種宗教嗎?真的有這種宗教嗎? 有嗎
　　  楊博宇：沒有、唬爛、北爛、那神祇只是唬爛的其中一個
　　　        道具
　　  A   女：我找不到美工刀只能槌牆壁、一點點腫，那我應
　　　        該還沒有勇氣死、我怎麼那麼蠢
　　  楊博宇：別他媽的動不動把死掛在嘴邊
　　  A   女：不要了我好髒了、都是我的錯要25歲還這麼好騙
　　  楊博宇：妳沒有做錯事、至少真的沒有發生很可怕的事我
　　　        剛剛真的快嚇死
　　  A   女：我沒事、他說那是我跟他的秘密、這樣怎麼辦、
　　　        我會有報應嗎、他說我們主管也有找他脫光光這
　　　        樣用、後來反悔了、就一直出事、主管後來有開
　　　        刀、兩次
　　  楊博宇：他只是為了想幹妳所以騙妳。
　  2.甲 與石○○於案發當晚8時27分起之對話紀錄（原審卷第11
      6至118頁、第122頁）：
　　  A   女：拜託打給我、你可不可以回家、拜託」
　　　 （甲 以LINE撥打4通電話予石○○，然未接通）
　　  石○○：好我剛從竹圍離開等我一下、我趕回家
　　  A   女：我對不起你
　　  石○○：不會啊、什麼事都沒有、等我回去
　　  A   女：對不起、對不起我沒有保護好我自己
　　  石○○：對不起什麼、沒什麼事好對不起的、不是你的
　　　        錯。
　　3.甲 與林家宜於案發當晚8時40分起之對話紀錄（偵卷第16
      2頁）：
　　  甲○  ：忙完打給我哦
　　  （雙方於23時07許起有2通對話）
　　  甲○  ：不要講出去喔 拜託。
　　準此，倘非甲 確實經歷上情，自無於離開被告住處後，立
    即與友人及男友聯絡，除告知上情，復表達自責、自認不潔
    及輕生之念頭等舉措之必要，自足佐證甲 證述之真實性。
　㈣證人石○○於偵查中證稱：伊有帶甲 去馬偕醫院、永和開心診
    所看身心科，於110年3月17日甲 有割腕自殺的行為被送到
    萬芳醫院急診。案發前甲 很開朗、很常出去玩，但案發後
    甲 剛開始連大門都不想出去、不跟人講話、情緒很低落，
    案發過很久後如果不提及此事，甲 可以跟別人相處，但不
    敢接觸陌生人。甲 於案發前後之情緒差別很大，案發後還
    會割腕、自殘發洩（偵卷第111頁），證人楊博宇於偵查中
    證稱：案發後甲 一直說負面的話，說自己很白癡、不想活
    了、想自殺、很髒等負面情緒，這件事對她造成很大影響。
    案發前甲 很開朗、樂觀，不會情緒低落或不想跟朋友見面
    ，案發後甲 改變很大，還曾傳她自殺的照片給伊看。案發
    當天甲 曾提到她想用安眠藥自殺等語（偵卷第147至148頁
    ）；證人林家宜於偵查中證稱：案發後甲 的狀況不好，沒
    辦法跟別人講話，一直發抖還一直哭，後來石○○跟伊說甲 
    有割腕、用頭撞牆壁，石○○帶甲 去看醫生，伊有去醫院看
    甲 ，發現她手部有割腕的痕跡（偵卷第113至114頁），又
    甲 於110年1月29日前往馬偕紀念醫院就診，經診斷患有急
    性壓力反應、情感疾患之症狀，另因罹患鬱症，於110年2月
    2日起至同年3月18日止，於永和開心診所就診，復於110年3
    月17日前往萬芳醫院就診等情相符，此有臺北市立萬芳醫院
    醫療費用收據1份、永和開心診所診斷證明書5張、馬偕紀念
    醫院110年1月29日乙種診斷證明書、甲 傷勢照片24張附卷
    可佐（偵卷第85至89頁、第165至170頁），足徵甲 於案發
    後確有哀傷、無法安眠、自責、自殺、憂鬱等心理創傷情緒
    反應，益證甲 之證述為真實可採。
　㈤至甲 於原審審理中固證稱：被告是「有點」隔著內褲插入伊
    的陰道；他隔著內褲戳進伊的陰道，有戳進去等語（原審卷
    第192、193頁），然甲 遭被告隔著內褲戳其陰道之時間甚
    短，是否足使甲 清楚感受被告有無進入其陰道，已非無疑
    ，依甲 證述，其初始對於被告究竟有無插入陰道內乙節，
    並非十分確認，嗣又明確證述被告確有戳入陰道之行為，甲
     此部分所述，非無瑕疵，且衡情內褲有相當之厚度，一般
    人隔著內褲而為身體感受，或有失真之可能，實無法排除甲
     於案發時因驚懼、緊張而過度放大其感受，造成其判斷上
    之障礙及錯覺，致認被告確有戳入其陰道之行為，自應為被
    告有利之認定，而認被告係以手指戳甲 陰道之猥褻行為。
    又甲 就其他關於被告以上開強暴、恐嚇方式對甲 為猥褻行
    為等節之證述，尚無矛盾或違背常情之處，且有前揭證據佐
    證甲 遭強制猥褻證述之真實性，自不應以甲 所述被告手指
    有無戳入陰道部分略有瑕疵，即認甲 於原審審理中之證述
    全部不可採信，併此敘明。
　㈥綜合上情，堪認被告於上揭時地，確有基於強制猥褻之犯意
    ，以上揭強暴、恐嚇等手段，碰觸甲 之腿部、陰道、胸部
    等部位，並以手指隔著內褲戳甲 陰道，對甲 強制猥褻得逞
    之事實。　　
  ㈦被告及辯護人辯解不可採信之理由：
　1.被告雖辯稱邀請甲 到其住處，係為說明其不欲幫甲 為工作
    上請託之理由等語，然為甲 於原審審理中所否認（原審卷
    第186頁），又被告與甲 僅為業務上往來之同事，其等先前
    均未曾單獨外出，被告當時已有論及婚嫁之女友，此據被告
    於原審審理中所自陳在卷（原審卷第251頁、第252頁），衡
    情，被告與甲 平日既無私交，案發當日被告係首次與甲  
    單獨相約外出吃飯，依照社會一般交往之常情，為求避嫌，
    殊無將未婚之甲 帶至其住處之密閉空間內，僅係談論與公
    務相關事務之必要。縱如被告所辯，涉及關說一事須掩人耳
    目，其大可在餐廳或其他不為旁人所聽得之處談論此事，被
    告於原審中已陳稱其與甲 所相約之牛肉麵店不會有同事到
    場（原審卷第251頁），餐廳或有吵雜之情，仍可在該處討
    論此事，更不會為同事聽到其等談論內容，然卻刻意將甲  
    帶至房間，被告所辯，在在與常情相違，顯係事後卸責之詞
    ，不足採信。
　2.甲 於案發後當日晚間有服用7顆安眠藥物「離憂」、「樂穩
    」，此有其與楊博宇間對話紀錄1份為憑（原審卷第80至84
    頁），固顯示甲 平時身上有安眠藥物。又甲 於警詢中製作
    筆錄時雖有手抖不停之情形，然此係因甲 回憶案發過程所
    致，此據甲 於警詢中陳述明確（偵卷第17頁，甲 警詢陳述
    在此僅作為彈劾證據，並非用以認定被告有罪之證據方法）
    ，自無從據以認定甲 平時即有手抖之精神狀況，進而推論
    甲 平日（含案發前）有服用安眠藥物之習慣，且依前揭甲 
    與友人楊博宇、男友石○○對話紀錄，顯示甲 於當晚20時27
    分許起即陸續與石○○聯繫，請求其回家，另於20時40分與楊
    博宇聯繫，將此事告知楊博宇，期間被告於20時33分許尚騎
    乘機車至甲 身邊與其談話，此有監視錄影截圖2張在卷可憑
    （原審卷第68頁），倘甲 有因服用安眠藥物而致幻聽幻覺
    認定遭被告性侵，因此聯絡其男友及友人，則被告騎乘機車
    與甲 談話時，自應發現甲 之異狀，然卻與甲 談話後逕行
    離去，於偵審程序中亦始終未提及此事，實與常情不符。足
    認辯護人辯稱不能排除甲 係因案發前有服用安眠藥物而幻
    想遭被告侵犯之情節等語，顯屬臆測，自非可採。
　3.警方於110年4月5日前往現場勘驗，並拍攝被告房間照片2張
    （偵卷第76頁），照片中固未顯示被告房間內有供桌或內含
    紙娃娃之紅包，另依被告所拍攝之照片4張（偵卷第151頁、
    原審卷第230至231頁），亦未見上情，然此均為案發後所拍
    攝之被告房間內陳設，衡情供桌、紙娃娃等物並非固定於房
    間內不可移除之物品，而被告於案發後之110年2月9日即製
    作警詢筆錄，而知悉甲 提出告訴，此有調查筆錄1份為憑（
    偵卷第7頁），被告於知悉甲 提出告訴後，至警方前往拍攝
    照片，存有諸多時間可將甲 所述之供桌、紙娃娃等物移除
    或變更房內之擺設，即使事後於被告房間內未查得甲 所述
    之供桌、紙娃娃等物，亦不足為有利於被告之認定或逕認甲
     所述與事實不符而不足採信。
　4.辯護人雖辯稱：被告房內可以坐下之地方為沙發椅、床上及
    電腦桌前之木頭椅，被告坐在沙發椅上泡茶，為免影響泡茶
    動線，甲 應是坐在床上，則甲 於原審中證稱被告將其拉到
    床邊並正面環抱等語，應有所疑等語，然甲 於原審審理中
    並未證述其進入被告房間後，即坐在床上，且依甲 證述，
    其對於被告表示欲以碰觸身體以灌注正能力之方式，一再表
    示沒有辦法、想離開之意思，則甲 因此自所坐位置上站起
    ，欲行離去，自與常情無違，堪認甲 證述被告將其拉到床
    邊並正面環抱等語，應可採信。辯護人所辯，當屬臆測而不
    可採。又甲 於離開被告住處時，係穿著棕色絨外套、黑色
    裙子、白色鞋子，此有原審勘驗筆錄及監視錄影截圖1張在
    卷可憑（原審卷第52頁、第65頁），而長裙之設計不同於褲
    子係以布料裹僅下半身而難以穿脫，反而僅為以布料遮罩腿
    部之設計，本可輕易自裙尾將之往上撩起，而碰觸內褲，加
    以甲 當時因內心恐懼而未全力反抗，則被告以一隻手撩起
    長裙而隔著內褲戳甲 陰部，當與常情無違。被告及辯護人
    辯稱甲 當時身著長裙，被告無從以一隻手穿越長裙而隔著
    內褲戳甲 陰部，亦非可採。
  5.甲 於案發後，與友人楊博宇之對話中，問及「有這種宗教
    嗎」、「有嗎」，經楊博宇告知「沒有」、「那神祇只是唬
    爛的其中一個道具」，甲 嗣後又稱「他說那是我跟他的秘
    密」、「這樣怎麼辦」、「我會有報應嗎」、「他說我們主
    管也有找他脫光光這樣用、後來反悔了、就一直出事」、「
    主管後來有開刀」等語，此有雙方對話紀錄1份為憑（原審
    卷第96頁、第100頁），顯示甲 於案發後雖經友人釋疑，仍
    對告所述仍半信半疑而一再詢問友人，衡以畏懼鬼神、信服
    命理乃人之常情，不分宗教，尤以被告係以其同事未遵從其
    指示因而生重病、出車禍等後果恐嚇甲 ，以被告與甲  為
    職場上之同事，且被告為清潔分隊之班長，可知被告實非來
    路不明之人，故甲 應對被告具有一定信賴程度，更易遭被
    告以怪力亂神之說恫嚇。從而，甲 懼於被告所述之後果，
    因而當場嚇傻，不敢反抗，與常情相符。況性侵害之被害人
    於甫遭受侵害之時，因懼怕而不敢奮力抵抗等情，實屬常見
    ，吾人不能亦無法期待每一個性侵害之被害人均為完美之被
    害人，懂得如何保護自己或做奮力抵抗以維護自己之貞操，
    即難單憑甲 未奮力、積極推開被告等抗拒舉措，而得認甲 
    所述不實。
　6.甲 固於遭被告強制猥褻後，未於第一時間呼救，惟遭他人
    侵害身體自主權時，被害人能否妥適反應、遠離危險，常隨
    個人之性格、年齡、生活經驗、身心狀況等條件而有差異。
    且依甲  所述，被告係以若不遵從其指示，甲 日後將會生
    大病、出車禍等後果作為恐嚇理由，徵以甲 於案發時年僅2
    4歲，此有甲 身分證影本1份在卷可憑（不公開偵卷第3頁）
    ，雖已成年，但年紀尚輕，對此突如其來之行為不知所措，
    因而當場嚇傻，又懼於被告所述不從之後果或報應，方未能
    於第一時間開口呼救或向他人求援，尚與常情無違。況案發
    地點係在被告房間內，甲 係初次到訪，並不熟識環境及居
    住成員，且甲 於原審審理中證稱其上樓時並未看到有其他
    人在該住處（原審卷第189頁），且依被告提出之住處照片
    中可知，被告房間位於4樓，門口除有紗窗門外，另有一道
    實心之鐵門（原審卷第34頁），則關上鐵門之後，即無法從
    外或2、3樓處直接目視進4樓被告房間，可認被告確係與甲 
    獨處於同一密閉空間，屬無人可見聞之狀態，自不能僅以被
    告家中之其他樓層另有其他家人，而甲 未及時呼救或向他
    人求援，即認甲 證述，有何悖離常情之處。
　7.證人即被告母親丙○○於原審審理中，經辯護人詰問：於110
    年1月26日晚上8時許被告有無帶一個女生回家？證人丙○○旋
    即證稱「有，伊有看到」。並證稱：伊坐在2樓客廳，外面
    有一個紗窗的門，伊在看電視，有人經過2樓，伊和老公都
    會看到。沒有聽到被告房間有奇怪的聲音。被告與那女生離
    開時，伊有瞄一下，她也有瞄一下。那女生離開時臉上表情
    沒怎樣，沒有哭泣。伊不知道110年1月26日是星期幾，因為
    伊兒子有上班，所以知道那天伊有在家等語（原審卷第205
    至207頁），然證人丙○○與被告具備母子之親近關係，實有
    因親誼而迴護被告之虞，此由其不知道110年1月26日為何日
    、有何特殊性，面對辯護人詰問，立即證述其有在家，有見
    到被告與一女生回其房間等語，益徵明確。且依證人丙○○所
    述，僅能證明被告前曾帶同一名女子返回住處，然甲 於原
    審審理中證稱其上樓至被告房間途中，及其離開過程中，均
    未看見或碰到該住處有其他人等語（原審卷第189頁、第193
    頁），則證人丙○○所見到之女生是否確為甲  ，已非無疑。
    又依證人丙○○所述，其於該女生下樓時，僅瞄一下該女生，
    可見其並無與該女生正面對看，僅匆匆一望，實難期待其發
    覺該女生之表情有何異狀或哭泣之情，即使證人丙○○當時所
    見之女生確為甲 ，亦無從據以認定甲 下樓神情正常，進而
    推論甲 證述遭被告強制猥褻等語不實，而為有利於被告之
    認定。
　8.按性侵害被害人之證述，固須補強證據以擔保其供述之真實
    性；然此所謂補強證據，並非以證明犯罪構成要件之全部事
    實為必要，倘得以佐證其證言非屬虛構，能予保障所陳述事
    實之真實性，即已充足，且得據以佐證者，雖非直接可以推
    斷該被告之犯罪，但以此項證據與被害人之陳述為綜合判斷
    ，若足以認定犯罪事實者，仍不得謂非補強證據。而法院認
    定事實並不悉以直接證據為必要，其綜合各項調查所得之直
    接、間接證據，本於合理之推論而為判斷，要非法所不許（
    最高法院108年度台上字第162號判決意旨參照)。又性侵害
    犯罪具有隱密性質，未必有第三人親見其事，若加害人否認
    犯行，往往淪於雙方各執一詞之困境，故若有證人陳述其於
    案發後親見被害人之身體跡證暨相關當事人對該性侵害事件
    之反應，足以增強被害人證述之憑信性者，自非不得作為被
    告犯罪之補強佐證（最高法院101年台上字第6571號判決意
    旨參照）。亦即，被害人之證言若綜合其餘補強證據綜合判
    斷後，認定該等補強證據與被害人之證言並無扞格而得以佐
    證被害人所述，該等證據當得以作為法院認定事實之補強證
    據。經查，證人林家宜、石○○、楊博宇雖均非於案發過程在
    場之目擊證人，然本院採認其等證詞部分，係其等證稱甲 
    於案發當天立即陳述其被害過程、甲 於案發後與案發前之
    心理情緒及生活狀況之差別及甲 事後有自殺輕生之舉，上
    開部分待證事項均屬其等基於自身見聞、經歷及直接觀察所
    為之證述，乃其等親自經驗、知覺之客觀事實，顯非與甲 
    陳述具有同一性之累積性證據，亦非其等未依憑實際經驗為
    基礎而為單純推測或臆測之詞，其等前揭證詞符實可採，核
    與甲 前開證述之內容並無歧異，亦無重大違背一般經驗法
    則之情，雖非得以直接認定被告犯罪，然得作為甲 證述之
    補強證據。又卷內亦有甲 於案發後就診之醫療收據、診斷
    證明書、甲 與林家宜、石○○、楊博宇等人間之LINE對話紀
    錄等客觀事證，均得認定甲 之證述具有相當之真實性，辯
    護人徒憑己意認無其他補強證據，顯不可採。
　9.甲 於案發後前往臺北市立聯合醫院和平院區檢驗身體，未
    發現身體有傷勢，固有該院受理疑似性侵害事件驗傷診斷證
    明書1份在卷可憑（偵卷第64至65頁），然依甲 證述可知，
    被告僅有抱住甲 ，不讓其離開，並徒手壓住其肩膀或抓住
    其手腕等強制力，且甲 並未強力反抗，僅口頭稱沒辦法或
    哭泣，可認被告所施加之力道應非甚鉅。參以斯時甲 亦有
    穿著衣褲，則甲 之身體並未因被告所為強制力成傷，實屬
    合理，自難徒憑甲 事後驗傷之結果為無外傷乙節，有利於
    被告之認定。
 10.警方自甲 之內褲、臀部所採集之DNA-STR型別，經比對後與
    被告之DNA-STR型別不同乙節，固有內政部警政署刑事警察
    局110年3月30日刑生字第1100013257號鑑定書1份在卷可憑
    （偵卷第118至121頁），然衡以甲 友人楊博宇於案發日晚
    間，經甲 告知上情後，乃建議以洗澡方式去霉運，甲 因而
    前往沐浴，此有雙方對話紀錄1份為憑（原審卷第88至90頁
    ），可知甲 並非故意抹去被告於其身上所留下跡證，且甲 
    至醫院採集證物之時間為110年1月28日，此有疑似性侵害案
    件證物採集單2紙在卷可佐（偵卷第61至62頁），距離案發
    日（即同年月26日），已逾2天之久，而非案發後立即採檢
    所得，其中存有諸多因素介入，影響採集之結果，而無法真
    實還原案發當時之接觸過程，自無法採為有利於被告之認定
    。
  ㈧綜上所述，足認被告於上揭時地，確有對甲 為強制猥褻之行
    為，被告及辯護人所辯，均不足採信。而甲 於原審審理中
    就案發過程已為清楚證述，被告及辯護人在本院聲請傳喚甲
     作證，自無必要，應予駁回。本案事證明確，被告犯行堪
    以認定，應予依法論科。
三、論罪
  ㈠按刑法第224條之強制猥褻罪，係為保護性自主權法益而設，
    必須絕對「尊重他方之意願」，除出於所列舉強暴、脅迫、
    恐嚇、催眠術之手段外，尚包含其他方式，祇要違背他人之
    意願，罪即成立。而所稱「違反其意願之方法」，應係指該
    條所列舉之強暴、脅迫、恐嚇、催眠術以外，其他一切違反
    被害人意願之方法，妨害被害人之意思自由者而言，且不以
    類似於所列舉之強暴、脅迫、恐嚇、催眠術等方法為必要，
    換言之，所謂其他違反意願之方法，並不以使被害人達於不
    能抗拒之程度為必要，祇須所施用之方法違反被害人之意願
    ，足以壓抑被害人之性自主決定權者，即足當之，用以彰顯
    對於個人性自主決定權及身體控制權之保障；至於雙方是否
    關係親密、曾否發生性交接觸，或被害人於遭受侵害時曾否
    喊叫、以肢體抗拒，或其身體有否受傷、衣物是否遭撕毀等
    均非所問。本案被告向甲 告稱：若不做下場會很慘、會生
    重病、出車禍、亂動會傷害甲 等語，致甲 心生畏懼，害怕
    其或其身邊之人遭受報應，因而產生驚嚇而使被告得遂行強
    制猥褻行為，依上開說明，應認被告所為，已使甲 心生畏
    怖，復有抱甲 、將甲 拉至床上、以手將甲 肩膀壓住、抓
    住甲 之右手腕、將甲 壓在床上等行為，核屬強暴之行為無
    訛。次按刑法上之猥褻行為，係指性交以外，足以興奮或滿
    足性慾之一切色情行為而言。被告強行抱住甲 、將其壓於
    床上後，撫摸甲 之腿部、胸部、陰部，並以手指隔著內褲
    戳甲 之陰道等行為，顯屬與性緊密關連之舉動，依客觀情
    狀並斟酌我國社會民情一般經驗判斷，顯為足以興奮或滿足
    性慾之行為，主觀上亦可滿足其性慾，堪認被告所為屬強制
    猥褻行為無訛。
  ㈡故核被告所為，係犯刑法第224條之強制猥褻罪。被告撫摸甲
     胸、腿及陰部等行為，均係於密切接近之時、地實施，侵
    害法益同一，各行為獨立性極為薄弱，依一般社會健全觀念
    ，在時間差距上，難以強行分開，應視為數個舉動之接續施
    行，合為包括之一行為予以評價，屬接續犯。　
  ㈢起訴書固認被告所為係犯刑法第221條第1項之強制性交罪嫌
    ，惟按稱性交者，謂非基於正當目的所為之下列性侵入行為
    ：一、以性器進入他人之性器、肛門或口腔，或使之接合之
    行為。二、性器以外之其他身體部位或器物進入他人之性器
    、肛門，或使之接合之行為，刑法第10條第5項第1款、第2
    款定有明文。然查無積極證據足以證明被告之手指確有進入
    甲 陰道內之性交行為，僅能認被告係隔著內褲戳甲 陰部之
    猥褻行為，公訴人認被告對甲 所為係犯刑法第221條第1項
    之強制性交罪，尚有未合，惟其基本社會事實同一，並經本
    院於審理時告知罪名（本院卷第146頁），保障被告辯護權
    ，爰依法變更起訴法條。　　　　
參、撤銷改判部分
一、原審因予論罪科刑，固非無見，然查，甲 雖證述被告手指
    有隔著內褲戳進其陰道之性交行為，然此部分指述尚有瑕疵
    ，且無積極證據足以證明被告之手指確實有進入甲 之陰道
    內，僅能認被告係以手指撫摸甲 陰部之方式對甲 為強制猥
    褻行為，業如前述，原審對被告所為論以刑法第221條第1項
    之強制性交罪，容有違誤。
二、被告上訴意旨略以：本案僅有甲 之單一且有瑕疵之指述，
    而證人林家宜、石○○、楊博宇並未在場，對於本案經過均係
    聽聞甲 所述，其等證述為甲 指述範疇，無法補強甲 證述
    之真實性，自應為被告無罪判決。甲 對於被告房間內有無
    供桌、紙娃娃乙節之證述，與警方案發後勘驗被告住處所拍
    攝之照片不符。且依被告房內座位及動線，甲 入門後應是
    坐在床上，則甲 於原審中證稱被告將其拉到床邊並正面環
    抱等語，即有所疑。依據驗傷診斷證明書，甲 身體上並無
    傷痕，則被告究竟係以何種方式違反甲 意願，即有詳加研
    求之必要，甲 實無理由相信被告具有怪力亂神之力量，然
    卻不選擇反抗，核與常情有違。依據鑑定書顯示甲 內褲、
    臀部並未採得被告之DNA，益證甲 指證與事實不符等語。然
    查，被告確有強制猥褻犯行，經本院認定並說明理由如前，
    被告猶執相同辯詞，否認犯行，提起上訴，為無理由，然原
    判決既有前揭可議之處，自屬無可維持，應由本院將原判決
    予以撤銷改判。
三、爰審酌被告為滿足一己慾望，利用甲 對鬼神、命理畏懼之
    心理，以強暴、恐嚇之方式，對甲 為猥褻行為，不僅使甲 
    身心受到重創，亦對社會風俗、治安產生重大影響之危害，
    且迄未向甲 道歉或達成和解，以賠償甲 之損害而取得甲  
    之諒解，復參諸甲 於原審審理中陳稱：伊因為這件事得重
    度憂鬱症，無法出門、與人社交，只能躲在房間裡，很想自
    我了結，希望依法處理等語（原審卷第209至210頁）；告訴
    代理人到庭稱：希望被告對他做的事情認錯，被告一直說不
    合常理、跟事證不符的謊言脫罪。被告有計畫為本案犯行，
    過程中甲 遭壓制，不斷哭泣，甲 迄今仍走不出本件傷痛，
    影響重大，請從重量刑等語（原審卷第258頁、本院卷第155
    頁）之量刑意見，兼衡被告犯罪動機、手段、自陳高中肄業
    之智識程度、案發時從事清潔隊工作，目前擔任外送員之生
    活狀況（本院卷第108頁），及犯罪後始終未坦認犯行之態
    度等一切情狀，量處如主文欄第2項所示之刑。
四、按緩刑屬於刑罰權作用之一環，具有刑罰權之具體效應，亦
    即犯罪行為人因其犯罪行為而受論罪科刑，具有明確之刑罰
    宣示，但因基於刑事政策考量，認為其不需進入機構性處遇
    接受刑罰之執行較為適當，乃設定一定觀察期間，並配合緩
    刑期內附條件機制。最高法院特指出：緩刑之宣告，除應具
    備一定條件外，並須有可認為以暫不執行刑罰為適當之情形
    ，始得為之（最高法院90年度台上字第4406號號判決意旨參
    照）。是以，法院對犯罪行為人宣告緩刑時，應考量犯罪行
    為人與被害人關係修復情形、該犯罪行為對於法益之侵害程
    度，倘犯罪行為人未能補償被害者所受損害，復無暫不執行
    刑罰為適當之情形，即不宜宣告緩刑，否則，不僅對被告不
    足生警惕之效，更無法反映被告犯行侵害法益之嚴重性，亦
    難以達到刑法應報、預防、教化之目的。經查，被告因一己
    私欲，對甲 為強制猥褻犯行，造成甲 身心受創，且迄未與
    甲 達成和解，賠償其損失，並經甲 及告訴代理人請求從重
    量刑，本院斟酌上情，認被告無暫不執行為適當之情事，自
    不宜緩刑宣告。被告及辯護人請求宣告緩刑，難認有理由，
    併此敘明。
據上論斷，應依刑事訴訟法第369條第1項前段、第364條、第299
條第1項前段、第300條，刑法第224條，判決如主文。
本案經檢察官黃德松提起公訴，檢察官邱美育到庭執行職務。
中　　華　　民　　國　　111 　年　　8 　　月　　4 　　日
                  刑事第九庭    審判長法　官  潘翠雪
                                      法　官  陳信旗
                                      法　官  俞秀美
以上正本證明與原本無異。
如不服本判決，應於收受送達後20日內向本院提出上訴書狀，其
未敘述上訴之理由者並得於提起上訴後20日內向本院補提理由書
（均須按他造當事人之人數附繕本）「切勿逕送上級法院」。
                                      書記官  謝崴瀚
中　　華　　民　　國　　111 　年　　8 　　月　　5 　　日
附錄：本案論罪科刑法條全文       
中華民國刑法第224條
（強制猥褻罪）
對於男女以強暴、脅迫、恐嚇、催眠術或其他違反其意願之方法
，而為猥褻之行為者，處6月以上5年以下有期徒刑。